臺灣高雄地方法院刑事判決　　　　　　　 96年度訴字第951號
公　訴　人　臺灣高雄地方法院檢察署檢察官
被　　　告　甲○○
上列被告因違反毒品危害防制條例案件，經檢察官提起公訴（96
年度毒偵字第901 號），被告於本院準備程序中為有罪之陳述，
經合議庭裁定由受命法官依簡式審判程序獨任審理，判決如下：
    主  文
甲○○施用第一級毒品，處有期徒刑柒月。
    事  實
一、甲○○前於民國92年間因施用毒品案件，經本院以92年度毒
    聲字第7244號裁定送觀察、勒戒後，認無繼續施用毒品之傾
    向，於92年12月17日執行完畢釋放，並經臺灣高雄地方法院
    檢察署檢察官於92年12月16日以92年度毒偵字第6590號為不
    起訴處分確定。詎仍不知悔改並戒除毒癮，明知海洛因業經
    公告為毒品危害防制條例第2 條第2 項第1 款所列管之第一
    級毒品，不得非法持有、施用，竟在上開觀察、勒戒執行完
    畢釋放後5 年內，基於施用第一級毒品海洛因之犯意，於96
    年1 月1 日上午8 時30分許，在其停放於高雄市前鎮區前鎮
    ○○○○路名之車上，以將第一級毒品海洛因摻入香煙後吸
    食之方式，施用第一級毒品海洛因1 次。嗣因其尚在施用毒
    品案件徒刑執行假釋並付保護管束期間，而於同年月2 日（
    起訴書誤載為同年月15日）上午10時46分許至臺灣高雄地方
    法院檢察署委驗機關接受採尿檢驗，經採尿送驗結果呈嗎啡
    陽性反應，而獲悉上情。
二、案經臺灣高雄地方法院檢察署檢察官自動檢舉偵查起訴。
    理  由
一、按本案被告甲○○所犯係死刑、無期徒刑、最輕本刑為3 年
    以上有期徒刑以外之罪，其於準備程序就前揭被訴事實為有
    罪之陳述，經受命法官告知簡式審判程序之旨，並聽取其與
    公訴人之意見後，本院認無不得或不宜改依簡式審判程序進
    行之情形，爰依刑事訴訟法第273 條之1 第1 項規定，裁定
    本件由受命法官獨任進行簡式審判程序，附此敘明。
二、上揭事實，業據被告於本院審理中坦承不諱，且被告於96年
    1 月2 日上午10時46分許，經警採集尿液送台灣檢驗科技股
    份有限公司先後以酵素免疫分析法及氣相層析質譜法鑑定結
    果，呈嗎啡陽性反應，有該公司96年1 月18日濫用藥物尿液
    檢驗報告（編號KＺ000000000000號）1 紙在卷可稽，足認被
    告之自白與事實相符，堪可採為本件論罪科刑之依據。本件
    事證明確，被告施用第一級毒品犯行，洵堪認定。
三、第按海洛因為毒品危害防制條例第2 條第2 項第1 款所稱之
    第一級毒品，不得施用、持有。次按觀察、勒戒或強制戒治
    執行完畢釋放後，5 年內再犯第10條之罪者，應依一般刑事
    訴訟程序予以起訴論罪科刑，此觀諸毒品危害防制條例第23
    條第2 項規定自明。本件被告前於92年間因施用毒品案件，
    經本院以92年度毒聲字第7244號裁定送觀察、勒戒後，認無
    繼續施用毒品之傾向，於92年12月17日執行完畢釋放，並經
    臺灣高雄地方法院檢察署檢察官於92年12月16日以92年度毒
    偵字第6590號為不起訴處分確定，有上開不起訴處分書、臺
    灣高雄地方法院檢察署刑案資料查註紀錄表、全國施用毒品
    案件紀錄表及臺灣高等法院被告前案紀錄表、在監在押全國
    紀錄表各1 件在卷可參，是被告於上開觀察、勒戒執行完畢
    釋放後5 年內再犯本件施用第一級毒品案件，應依法論科。
四、核被告所為，係犯毒品危害防制條例第10條第1 項之施用第
    一級毒品罪。被告持有第一級毒品之低度行為，為施用之高
    度行為所吸收，不另論罪。爰審酌被告經前開觀察、勒戒執
    行完畢後，除再犯本件施用毒品犯行外，另於94年間亦因施
    用毒品案件，分別經本院以94年度訴字第1188號判決判處有
    期徒刑8 月、以94年度訴字第3874號判決判處有期徒刑10月
    確定（徒刑均尚未執行完畢），顯見其仍未能戒除毒癮且戒
    毒之意念非堅，惟念被告於犯罪後已坦承犯行，態度良好，
    且施用毒品行為，乃屬對其自身健康之戕害行為，及其犯罪
    動機、目的、手段等一切情狀，量處如主文所示之刑，以資
    懲儆。
五、併案意旨（臺灣高雄地方法院檢察署96年度毒偵字第1278號
    ）另以：被告又於96年1 月16日上午11時28分許起回溯24小
    時內之某時，在位於高雄市○鎮○○○路旁之車上，將第一
    級毒品海洛因摻入香煙內，點燃香菸吸食之方式施用第一級
    毒品海洛因，嗣因其尚在施用毒品案件徒刑執行假釋並付保
    護管束期間，而於同年月16日上午11時28分許至臺灣高雄地
    方法院檢察署委驗機關接受採尿檢驗，經採尿送驗結果呈嗎
    啡陽性反應，而獲悉上情，因認被告涉犯毒品危害防制條例
    第10條第1 項之施用第一級毒品罪嫌，而與本案起訴部分被
    告犯罪事實有實質一罪之集合犯關係，已為起訴效力所及，
    應由本院併予審理等語。而按刑事法若干犯罪行為態樣，本
    質上原具有反覆、延續實行之特徵，立法時既予特別歸類，
    定為犯罪構成要件之行為要素，則行為人基於概括之犯意，
    在密切接近之一定時、地持續實行之複次行為，倘依社會通
    念，於客觀上認為符合一個反覆、延續性之行為觀念者，於
    刑法評價上，即應僅成立一罪。學理上所稱「集合犯」即屬
    之（最高法院95年度台上字第1079號判決意旨參照）。然而
    ，並非所有構成要件之行為具有反覆實施之特徵，即當然成
    立集合犯，而得評價為一罪，仍須行為人係基於概括之犯意
    ，在密切接近之一定時、地持續實行之複次行為，而依社會
    客觀通念，認為符合一個反覆、延續性之行為觀念，在刑法
    評價上，始得評價為一罪。因此，行為人之數次行為，在主
    觀上如係分別起意，或客觀上非係利用同一機會為之，則因
    該數次行為間，對於同一社會法益，並不具侵害法益同一性
    ，在評價上則應成立數罪。查本案被告被訴施用第一級毒品
    海洛因之時間為96年1 月1 日8 時30分許，已如前述，與上
    開併案部分被告施用海洛因之時間即「96年1 月16日間上午
    11時28分許起回溯24小時內之某時」，兩者行為時間相距已
    逾半月，並參以被告於本院審理時亦稱：伊之前有施用習慣
    ，但去服刑後就已戒掉，之後係因開車太累時才又偶而施用
    ，伊不施用身體也不會不適，伊並無毒癮等語（院卷第34
    頁），堪認被告對於施用毒品尚未形成倚賴性，上開併案意
    旨所指被告另次施用第一級毒品海洛因之犯行，應係另行起
    意，即難認兩者間為實質一罪之集合犯關係。故併案意旨所
    指之被告犯行既與本案起訴之被告犯罪事實無從成立集合犯
    之實質上一罪關係，而非本案起訴效力所及，本院自不得併
    予審理，併案部分自應退由檢察官另行依法處理，併此敘明
    。
據上論斷，應依刑事訴訟法第273 條之1 第1 項、第284 條之1
、第299 條第1 項前段，毒品危害防制條例第10條第1 項，判決
如主文。
本案經檢察官乙○○到庭執行職務。
中　　華　　民　　國　　96　　年　　3 　　月　　30　　日
                  刑事第十六庭  法　官  蔣志宗
以上正本證明與原本無異。
如不服本判決，應於判決送達後10日內，向本院提出上訴狀。
中　　華　　民　　國　　96　　年　　3 　　月　　30　　日
                                書記官  洪育祺
附錄本件論罪科刑之法條：
毒品危害防制條例第10條
施用第一級毒品者，處 6 月以上 5 年以下有期徒刑。
施用第二級毒品者，處 3 年以下有期徒刑。
